【裁判字號】    97,上易,590
【裁判日期】    971202
【裁判案由】    侵權行為損害賠償
【裁判全文】
臺灣高等法院民事判決                 97年度上易字第590號
上  訴  人  乙○○
訴訟代理人  劉衡慶律師
            賴建旭律師
            何宗翰律師
視同上訴人  丁○○
被  上訴人  甲○○
                        5樓
訴訟代理人  顧定軒律師
複  代理人  丙○○
上列當事人間請求侵權行為損害賠償事件，上訴人對於中華民國
97年5月16 日臺灣臺北地方法院96年度訴字第9018號第一審判決
提起上訴，本院於97年11月18日言詞辯論終結，判決如下：
    主  文
上訴駁回。
第二審訴訟費用由上訴人連帶負擔。
    事  實
甲、上訴人方面：
一、原判決不利於上訴人部分廢棄。
二、上廢棄部分，被上訴人在第一審之訴及其假執行之聲請均駁回。
貳、陳述：除與原判決記載相同者外，補稱略以：
一、上訴人並無被上訴人所稱因債務糾紛而對被上訴人為「妨害
    自由」及「傷害」等情事。
二、原審命給付之慰撫金過高。
乙、被上訴人方面：
壹、聲明：上訴駁回。
貳、陳述：除與原判決記載相同者外，補稱略以：
一、就傷害、妨害自由各請求慰撫金25萬元。
    理  由
一、
(一)、原審命上訴人乙○○及丁○○連帶給付。乙○○非基於其個
    人事由提起上訴，依民事訴訟法第56條第1 款規定，其上訴
    效力及於丁○○，合先敘明。
(二)、視同上訴人丁○○，經合法通知未於言詞辯論期日到場，核
    無民事訴訟法第386 條各款所列情形，爰依被上訴人之聲請
    由其一造辯論而為判決。
二、
(一)、被上訴人主張：緣被上訴人與上訴人乙○○有合夥投資化妝
    品事業之關係。詎乙○○於民國95年6月2日以討論合夥資金
    事宜為由，打電話誘騙被上訴人於當日晚上9 時許至台北市
    ○○路與民生東路口之「風車小鎮」泡沫紅茶店。被上訴人
    因與乙○○商談未果，乙○○竟通知其夫即上訴人丁○○及
    十餘名年籍不詳著黑衣男子（下稱黑衣人）等進入泡沫紅茶
    店。黑衣人等毆打被上訴人，並令被上訴人將身上現金新台
    幣（以下同）3 萬元交予乙○○，復強迫被上訴人簽立面額
    25萬元之本票2 紙、借據1紙及現金保管條各2紙。乙○○等
    為取被上訴人身分證件，由4 名手持鐵棍及鋁棒之黑衣人，
    強押被上訴人駕車返回位於台北市○○○路○段251巷23 號
    住處，乙○○、丁○○等與其餘黑衣人則另乘2 部車，尾隨
    被上訴人車後，剝奪被上訴人之行動自由，被上訴人駕車抵
    南京東路5段251巷口時，開啟車門欲逃離乙○○等人之控制
    ，詎黑衣人等分持鐵條及鋁棒等毆打被上訴人，致被上訴人
    受有粉碎性臏骨骨折、全身多處擦傷、左側臉頰撕裂傷及左
    胸挫傷等傷害。乙○○、丁○○與該等黑衣人共同傷害、妨
    害被上訴人之自由，應負共同侵權行為之責。被上訴人所受
    損害為醫藥費9802元、傷害及妨害自由之慰撫金各25萬元，
    合計50萬9802元。爰依民法第184條、第185條及第195條第1
    項規定，請求乙○○、丁○○連帶給付50萬9802元及自起訴
    狀繕本送達翌日起至清償日止按年息百分之5 計算之利息（
    被上訴人逾上開數額之請求，業經原審駁回確定）。
(二)、上訴人乙○○對其於上揭時間，與被上訴人相約在「風車小
    鎮」泡沫紅茶店洽談投資款事宜不爭執，惟否認伊對被上訴
    人有傷害、妨害自由等侵權行為，謂被上訴人在「風車小鎮
    」泡沫紅茶店遭毆打被未受傷，被上訴人係駕車返回住處突
    然逃跑所以遭毆打受傷，事出突然，上訴人乙○○根本無法
    預見，乙○○未出現在傷害及妨害被上訴人自由之現場 (
    即被上訴人家之巷口 )，如何能夠傷害及妨害被上訴人之自
    由等語置辯。丁○○則未到庭，亦未提出書狀為何聲明、陳
    述。
(三)、原審就被上訴人上述請求，為上訴人敗訴之判決，上訴人提
    起上訴。
三、本件兩造不爭執事項如下述：
(一)、被上訴人與乙○○，於95年6月2日晚上9 時許在上開「風車
    小鎮」泡沫紅茶店洽談投資款事宜起爭執，在該店內被上訴
    人遭毆打時，上訴人在場（見本院卷第42頁背面）。
(二)、被上訴人遭四名黑衣人強押，駕車返回其南京東路5 段住處
    取身分證件，被上訴人駕車抵南京東路5段251巷口時，即開
    啟車門欲逃離，復遭黑衣人等毆打。
(三)、被上訴人於95年6月2日至國泰綜合醫院急診，其傷勢為受有
    粉碎性臏骨骨折、全身多處擦傷、左側臉頰撕裂傷及左胸挫
    傷等傷害，經急診住院，95年6月3日施行骨折復位及內固定
    手術等情，有診斷證明書可按（見附民卷第5-6頁）。
(四)、乙○○與丁○○係夫妻，有戶籍謄本可按（見原審卷第34頁
    ）。
四、茲就被上訴人之主張審酌如下述：
(一)、上訴人乙○○有無與丁○○及黑衣人共同對被上訴人為侵權
    行為？
１、查：
、被上訴人於本件刑事第一審審理中（ 原法院96 年度訴字第
    855 號案件）陳述被上訴人打電話予伊，約到東興路，但伊
    臨時改地址，就約在案發地點（「風車小鎮」泡沫紅茶店）
    。乙○○見伊同行友人劉俊宏離開，即拿電話到廁所，之後
    乙○○從廁所出來，就有十幾個黑衣人進來，他們進來後看
    著乙○○說就是他嘛，乙○○說對，他們就圍住伊。伊被打
    、被迫簽本票、保管條時，乙○○在旁邊笑，並說伊活該。
    丁○○在旁邊看，到最後面伊要逃跑時，他才打等情（見本
    院卷第67-69頁）。
、證人林惠玲（即「風車小鎮」泡沫紅茶店工作人員）於本件
    刑事偵查中（台灣台北地方法院檢察署95 年度偵字第19322
    號案件）結證：（95年6月2日晚上在「風車小鎮」店內）當
    時是告訴人（即被上訴人）先到，黑衣人一進來就往告訴人
    位子去，黑衣人有和告訴人同坐一桌，但人太多，也有人分
    開坐，黑衣人有點飲料，是一個女生買的單，告訴人的飲料
    也算在一起，當日只有一個女生和黑衣人在一起等情，有該
    日筆錄（見本院卷第55、56頁）。
、證人陳秋伊（即上訴人與被上訴人配偶之共同同事）於本件
    刑事第一審審理中（原法院96年度訴字第855 號案件）結證
    ：伊知道甲○○（被上訴人）被乙○○修理，是乙○○告訴
    伊，伊有聽乙○○說要叫甲○○簽本票，甲○○不簽要逃跑
    ，乙○○就修理他等情，有筆錄可按（見本院卷第64、65頁
    ）。
２、依上所述，堪認丁○○及黑衣人等係應上訴人乙○○之邀前
    往「風車小鎮」泡沫紅茶店，丁○○、黑衣人等共同毆打甲
    ○○並妨害其自由，顯係出於乙○○之授意，乙○○自應與
    丁○○、黑衣人等共負侵權行為之責。
(二)、甲○○所得請求賠償之數額：
１、按因故意或過失，不法侵害他人之權利者，負損害賠償責任
    。數人共同不法侵害他人之權利者，連帶負損害賠償責任。
    不能知其中孰為加害人者，亦同。造意人及幫助人，視為共
    同行為人。不法侵害他人之身體、健康、名譽或自由者，被
    害人雖非財產上之損害，亦得請求賠償相當之金額，民法第
    184條第1項前段、第185條、第195條第1 項前段分別定有明
    文。上訴人乙○○應與丁○○、黑衣人負共同傷害甲○○及
    妨害甲○○自由之侵權行為之責，已如前述。則甲○○請求
    乙○○與丁○○應負共同侵權行為損害賠償責任，依法有據
    。
２、甲○○所受損害：
、醫療費9802元：
    甲○○主張因上訴人乙○○、丁○○共同傷害行為，支出醫
    療費用9802元，業據其提出醫療費用收據影本為證，且為乙
    ○○所不爭執，甲○○此部分請求為有理由，應予准許。
、慰撫金50萬元：
    甲○○主張因乙○○、丁○○等共同傷害及妨害自由行為，
    請求給付慰撫金各25萬元，合計50萬元。
    查甲○○係高商畢業，現從事房屋仲介業務，96年度所得給
    付總額約25萬元，有書狀及稅務電子閘門財產所得調件明細
    表可按（見原審卷第40頁、本院卷第111 頁）。乙○○96年
    有所得給付總額約24萬元，另有財產總額約120 餘萬元；丁
    ○○為高職肄業，有投資財產90萬元，亦有法務部戶役政連
    結作業系統、稅務電子閘門財產所得調件明細表可按（見本
    院卷第107、108-110頁）。爰斟酌甲○○及乙○○、丁○○
    學、資力及本件甲○○所受傷害及被妨害自由等情狀，認甲
    ○○請求乙○○、丁○○就傷害、妨害自由侵權行為各賠償
    慰撫金25萬元尚屬適當，應予准許。
３、依上所述，甲○○得請求賠償之損害為傷害醫療費9862元、
    傷害及妨害自由慰撫金各25萬元，合計50萬9862元。
五、綜上所述，被上訴人甲○○依侵權行為法則，請求乙○○、
    丁○○連帶給付50萬9862元及自96年8月18 日（起訴狀繕本
    送達翌日）起至清償日止，按年息百分之5 計算之利息，為
    有理由，應予准許。原審就上述部分判命上訴人乙○○、丁
    ○○如數給付，於法並無不合。上訴意旨指摘原判決上開部
    分不當，求予廢棄改判，為無理由，應予駁回。
六、本件事證已明，兩造其餘攻擊防禦方法，經核與本判決之結
    果不生影響，爰不一一論述。
七、據上論結，本件上訴為無理由，依民事訴訟法第463 條、第
    385條第1項前段、第449條第1項、第78條、第85條第2 項，
    判決如主文。
中    華    民    國    97    年    12    月    2    日
                    民事第八庭
                        審判長 法  官 劉勝吉
                               法  官 鄭威莉
                               法  官 滕允潔
正本係照原本作成。
不得上訴。
中    華    民    國    97    年    12    月    2     日
                               書記官 黃麗玲


司法院資訊處製作；財團法人民間司法改革基金會備份。
